【裁判字號】    98,消債清,190
【裁判日期】    990309
【裁判案由】    清算事件
【裁判全文】
臺灣板橋地方法院民事裁定           98年度消債清字第190號
聲  請  人
即  債務人  甲○○○
上列當事人聲請消費者債務清理事件，本院裁定如下：
    主  文
債務人甲○○○自中華民國九十九年三月十日下午四時起開始清
算程序。
命司法事務官進行本件清算程序。
    理  由
一、按債務人不能清償債務或有不能清償之虞者，得依本條例所
    有定更生或清算程序，清理其債務；法院開始清算程序之裁
    定，應載明其年、月、日、時，並即時發生效力，消費者債
    務清理條例第3 條、第83條第1 項分別定有明文。次按依消
    費者債務清理條例第3 條規定債務人不能清償或有不能清償
    之虞，即得聲請更生，並未以履行金融機關之協商條件有困
    難為要件，況債務人是否同意協商條件，乃債務人之自由，
    且此時債務人聲請更生仍有其利益，即進入更生後，債務人
    縱依金融機構所提之每月清償金額提更生方案，依據該條例
    第53條第2 項第3 款之規定，債務人於6 年或8 年後即可債
    務消滅，毋庸清償至12年6 月，應讓債務人有早日解脫債務
    之機會，立法意旨甚明（臺灣高等法院暨所屬法院97年法律
    座談會民事類提案第46號民國97年11月12日決議參照）。
二、本件聲請人向本院聲請清算，主張其財產總額為新臺幣（下
    同）2,827,995元，但其債務總金額為3,799,000元，每月利
    息達5 萬元，有不能清償債務之情事。聲請人目前失業無收
    入，日常生活所需均賴家人供應。消費者債務清理條例施行
    後，聲請人曾於98年11月3 日間向最大債權金融機構聯邦商
    業銀行股份有限公司（下稱聯邦銀行）請求共同協商債務清
    償方案，惟聯邦銀行以其他情形為由而不成立協商，聲請人
    確有不能清償債務情事且履行債務實有重大困難，爰請求准
    予清算等語。
三、經查：債務人主張之上開事實，業據提出財產及收入狀況說
    明書、債權人清冊、土地及建物登記謄本、前置協商申請書
    、前置協商收入切結書、前置協商不成立通知書、財團法人
    金融聯合徵信中心當事人綜合信用報告、財政部高雄市國稅
    局財產歸屬資料清單、聲請人96年度、97年度綜合所得稅各
    類所得資料清單、全戶戶籍謄本、勞工保險被保險人投保資
    料表等件為證，堪信屬實。本院審酌本件聲請人協商時已長
    期失業，並無工作收入，每月基本生活所需均有賴女兒張采
    家支應，此有聲請人提出之財產及收入狀況說明書、親友接
    濟概況表 (見本院卷第8 、110 頁）附卷可按，已無力負擔
    其個人最低基本生活支出每月為10,792元之費用，及無法負
    擔任何還款條件。本院復考量聲請人既已依法為前置協商而
    不成立（見本院卷第31頁），從而，依前揭臺灣高等法院暨
    所屬法院97年法律座談會民事類提案第46號民國97年11月12
    日決議意旨所稱：「此時債務人聲請更生仍有其利益，即進
    入更生後，債務人縱依金融機構所提之每月清償金額提更生
    方案，依據該條例第53條第2 項第3 款之規定，債務人於6
    年或8 年後即可債務消滅，毋庸清償至12年6 月，應讓債務
    人有早日解脫債務之機會，立法意旨甚明」，申言之，於此
    情形聲請人得藉由清算程序早日解脫債務之機會，亦應為立
    法意旨所保障等情。職是，本案情形足認依債務人之收入，
    扣除必要生活支出費用後，所剩已不足清償聯邦銀行，有不
    能清償債務之情事存在，且非可歸責於己。此外，本件復查
    無消費者債務清理條例第6 條第3 項、第8 條或第46條各款
    所定駁回更生聲請之事由存在，則債務人聲請清算，應屬有
    據，爰裁定如主文。
中    華    民    國    99    年    3    月    9     日
                    民事第三庭  法  官  徐玉玲
上為正本係照原本作成
本件不得抗告
中    華    民    國    99    年    3    月    9     日
                                書記官  陳靜怡

司法院資訊處製作；財團法人民間司法改革基金會備份。
